臺灣桃園地方法院民事簡易判決
111年度桃簡字第330號
原      告  林芷芸
            許容華
被      告  黃梓昀
上列當事人間請求損害賠償事件，本院於民國111年9月20日言詞
辯論終結，判決如下：
    主      文
被告應給付原告林芷芸新臺幣26,710元，及自民國110年12月29
日起至清償日止，按週年利率5%計算之利息。
被告應給付原告許容華新臺幣45,020元，及自民國110年12月29
日起至清償日止，按週年利率5%計算之利息。
原告其餘之訴駁回。
訴訟費用由被告負擔50%，餘由原告負擔。
本判決原告勝訴部分得假執行。
    事實及理由
一、原告主張：兩造前於民國109年12月9日中午12時12分許，在
    桃園市○○區○○○路000號體大學發生爭執，被告以徒手毆打
    許容華、林芷芸（下稱系爭傷害行為，許容華、林芷芸合稱
    原告2人，分別時各稱其名），致林芷芸受有疑似左眼鈍傷
    、左眼眼球及眼周鈍傷併結膜充血及視網膜水腫等傷害；許
    容華受有左臉鈍傷、疑似腦震盪、疑似左眼鈍傷、左耳膜裂
    傷出血、左側耳鼓膜穿孔、頭部外傷等傷害。林芷芸因而受
    有醫療費新臺幣（下同）980元、交通費730元、薪資損失19
    ,696元之損害，併請求精神慰撫金30,000元，共計51,406元
    ；許容華則受有醫療費5,100元、交通費12,020元、薪資損
    失27,055元之損害，併請求精神慰撫金50,000元，共計94,1
    75元。為此，爰依侵權行為之法律關係，請求被告損害賠償
    等語。並聲明：㈠被告應給付原告林芷芸51,406元，及自起
    訴狀繕本送達翌日起至清償日止，按週年利率5%計算之利息
    ；㈡被告應給付原告許容華94,175元，及自起訴狀繕本送達
    翌日起至清償日止，按週年利率5%計算之利息。
二、被告則以：
　㈠原告林芷芸部分：同意給付林芷芸請求之醫療費用、交通費
    用，然林芷芸所受之傷勢並非嚴重，並未達到不能工作之程
    度，且請求之精神慰撫金已屬過高。
　㈡原告許容華部分：同意給付許容華請求之醫療費用，然交通
    費應由許容華舉證與本件之因果關係，又許容華所受之傷勢
    並非嚴重，並未達到不能工作之程度，且請求之精神慰撫金
    已屬過高。
　㈢並聲明：原告之訴均駁回。
三、得心證之理由
　㈠原告2人主張之上開事實為被告所不爭執，復經本院依職權調
    閱本院110年度桃簡字第885號刑事簡易案件全案卷證查核無
    訛，是原告2人此部分之主張，應堪信為真實。
　㈡按故意不法侵害他人之權利者，負損害賠償；不法侵害他人
    之身體、健康者，被害人雖非財產上之損害，亦得請求賠償
    相當金額，民法第184條第1項前段、第195條定有明文。查
    ，本件原告2人因系爭傷害行為而分別受有前揭傷勢，爰分
    別依侵權行為之法律關係，請求被告負損害賠償責任，應屬
    有據。茲就原告2人主張之各項損害數額審酌如下：
　㈢林芷芸部分：
　　⒈醫療費用：林芷芸主張因系爭傷害行為而支出醫療費用980
      元等語，業據提出長庚醫療財團法人桃園長庚紀念醫院（
      下稱桃園長庚）之醫療收據為證（見本院卷第16頁及反面
      ），且為被告所不爭執（見本院卷第49頁反面），是林芷
      芸此部分之請求，應予准許。
　　⒉交通費用：
　　　⑴當事人於言詞辯論時為訴訟標的之捨棄或認諾者，應本
        於其捨棄或認諾為該當事人敗訴之判決。民事訴訟法第
        384條定有明文。參之該條立法意旨，係出於尊重當事
        人處分其實體法上權利及終結訴訟之自由，法律亦無明
        文禁止一部認諾，則於同一訴訟標的下，如該訴訟標的
        為可分者，當可為一部認諾。
　　　⑵林芷芸請求被告給付其因系爭傷害行為前往就醫及司法
        機關開庭所支出交通費總計730元，被告對部分表示同
        意給付（見本院卷第90頁反面），依上開說明應屬對林
        芷芸此部分請求之一部認諾，本院就此部分應為被告敗
        訴之判決。
　　⒊薪資損失：
　　　⑴當事人主張有利於己之事實者，就其事實有舉證之責任
        ，民事訴訟法第277條前段規定甚詳。
　　　⑵經查，系爭傷害行為發生於000年00月0日，林芷芸向被
        告請求109年12月份不能工作之薪資損失，就其中當月1
        日至8日部分，此時系爭傷害行為尚未發生，自不可能
        有何導致林芷芸不能工作之情事，故林芷芸此部分請求
        並不可採。致自系爭傷害行為發生當日至109年12月31
        日間，林芷芸雖稱自己在餐飲業服務，兼做內外場，因
        系爭傷害行為所受傷害使其眼睛不適，無法製作飲料、
        餐點、服務客人及結帳等語（見本院卷第52頁反面），
        然此節為被告所否認，而依桃園長庚診斷證明書之記載
        ，林芷芸於案發當日13時7分至桃園急診求診，同日14
        時離開急診隨即前往同院眼科門診就診（見本院卷第11
        頁及反面）。故知林芷芸於急診治療之時間不長，衡情
        所受傷勢並非特別嚴重，且上開診斷證明書並未記載林
        芷芸有何不能工作之情形。再就林芷芸之傷勢對工作之
        影響一節，經本院函詢桃園長庚回覆略以：依其當時病
        情研判，因病人無其他不適症狀，故其病情應不至於使
        其無法工作等語（見本院卷第58頁），難以認定林芷芸
        因系爭傷害行為而有不能工作之情形。而林芷芸除上開
        診斷證明書外並未提出其他確實無法工作之證明，是其
        此部分請求，應予駁回。
　　⒋精神慰撫金：
　　　⑴按慰藉金之賠償須以人格權遭遇侵害，使精神上受有痛
        苦為必要，其核給之標準固與財產上損害之計算不同，
        然非不可斟酌雙方身分資力與加害程度，及其他各種情
        形核定相當之數額；以人格權遭遇侵害，受有精神上痛
        苦，而請求慰藉金之賠償，其核給之標準，須斟酌雙方
        之身分、地位、資力、經濟狀況、加害程度、受損情況
        及其他各種情形核定相當數額（最高法院51年台上字第
        223號、86年度台上字第3537號民事判決意旨參照）。
　　　⑵查林芷芸與被告素不相識，於校園走廊公然遭被告掌摑
        毆傷，致受有左眼眼球及眼周鈍傷併結膜充血及視網膜
        水腫、疑似左眼鈍傷等傷害，核其身體、精神當因疼痛
        、生活不便及擔憂復原狀況受有相當之痛苦。本院審酌
        林芷芸與被告之年齡、經濟能力、教育程度、社會地位
        及財產狀況等一切情狀（財產狀況參見個資卷），認林
        芷芸請求被告賠償非財產上損害之精神慰撫金，以25,0
        00元為適當。
　　⒌從而，林芷芸得請求被告賠償金額總計為26,710元（計算
      式：醫療費980元+交通費730元+精神慰撫金25,000元=26,
      710元）。
　㈣許容華部分：
　　⒈交通費：
　　　⑴損害賠償之債，以有損害之發生及有責原因之事實，並
        二者之間，有相當因果關係為成立要件，故原告所主張
        損害賠償之債，如不合於此項成立要件者，即難謂有損
        害賠償請求權存在。又所謂相當因果關係，係指依經驗
        法則，綜合行為當時所存在之一切事實，為客觀之事後
        審查，認為在一般情形上，有此環境，有此行為之同一
        條件，均發生同一之結果者，則該條件即為發生結果之
        相當條件，行為與結果即有相當之因果關係。反之，若
        在一般情形上，有此同一條件存在，而依客觀之審查，
        認為不必皆發生此結果者，則該條件與結果並不相當，
        不過為偶然之事實而已，其行為與結果間即無相當因果
        關係（最高法院87年度台上字第154號民事判決參照）
        。
　　　⑵許容華固主張因受本院刑事庭傳喚而有交通費支出570元
        ，並提出本院刑事庭傳票為證（見本院卷第33頁反面）
        。然查上開傳票於附記欄記載「調解」、被傳喚人身分
        記載為「告訴人」，故知本院當次傳喚許容華之原因係
        為讓許容華與被告有以調解解決糾紛之機會。而許容華
        出席調解為乃其為保障自身權利所為之選擇，縱因此而
        支出一定之勞費，亦難認與被告系爭傷害行為有直接因
        果關係存在。
　　　⑶再衡諸一般經驗法則，遭人掌摑毆打雖在精神上可能受
        有一定程度之痛苦，但是否有此環境，有此行為之同一
        條件下均會造成被害人發生精神方面病疾尚屬有疑。且
        許容華在系爭傷害行為發生後首次向精神科求診之時間
        為110年3月2日，此有新北市立土城醫院（下稱土城醫
        院）精神科門診單據（見本院卷23頁反面）為證，此時
        距系爭傷害行為發生已經過約4個月，期間許容華並未
        舉證有何精神科就診紀錄，則其於事發後4個月方前往
        精神科求診，與系爭傷害行為是否確有因果關係已屬不
        能認定。再者，土城醫院110年11月25日開立之診斷證
        明書記載：「病患因明顯憂鬱和焦慮約1個月，於110年
        3月12日開始於土城精神科求診，目前持續治療中」（
        見本院卷第28頁）。上開診斷證明距系爭傷害行為已近
        1年，診斷證明中又僅記載許容華明顯憂鬱和焦慮約1個
        月，而未具體表明發生憂鬱和焦慮之成因，故亦無法據
        以認定此時之疾病與系爭傷害行為有何因果關係。未者
        ，許容華自承過去曾有相關病史（見本院卷第90頁反面
        ），而精神疾病乃生理、心理及社會多重因素所導致，
        故本院尚難僅憑原吿於傷害案件發生後，曾因憂鬱症就
        診，即遽認其憂鬱症復發與本件具相當因果關係。
　　　⑷許容華於系爭傷害行為發生後前往精神科就診之行為既
        不能認定與系爭傷害行為有何因果關係，則其請求往返
        之交通費用自亦無據。
　　　⑸綜上，許容華請求之交通費用中，僅前往桃園長庚之交
        通費用總計4,920元應予准許，逾此部分之請求，則無
        理由，應予駁回。
　　⒉醫療費：本院固認為許容華前往土城醫院、花蓮悅思身心
      診所求診之支出無法認定與系爭傷害行為有因果關係，然
      被告於本件最後言詞辯論之日已同意給付原告2人請求之
      醫療費用（見本院卷第90頁反面），癸諸前開三㈢⒉⑴之說
      明，被告上開表示當屬對許容華所請求醫療費用之認諾，
      本院就此部分應為被告敗訴之判決。
　　⒊薪資損失：許容華固主張自己於餐飲業服務，因系爭傷害
      行為致受有左臉鈍傷、疑似腦震盪、疑似左眼鈍傷、左耳
      膜裂傷出血、左側耳鼓膜穿孔、頭部外傷等傷害，時常感
      到暈眩，左側耳聽不清，及左側臉頰有明顯瘀青，因懼怕
      會遭異樣眼光而無法工作（見本院卷第65頁反面）。然許
      容華主觀上因懼怕遭異樣眼光而決定請假不前往工作，此
      與其客觀上是否確實無法工作已屬有別。再就許容華之傷
      勢對工作之影響一節，經本院函詢桃園長庚回覆略以：許
      容華於109年12月9日至本院耳鼻喉科就醫，經診斷為左側
      耳鼓膜穿孔，就醫學言，單側耳鼓膜穿孔對日常聽力影響
      不大，故其病情應不至於使其無法工作等語（見本院卷第
      58頁）。從而，許容華就系爭傷害行為導致其客觀上無法
      工作之期間及必要性均未能舉證以實其說，是許容華此部
      分請求，不能准許。
　　⒋精神慰撫金：許容華與被告因感情及財物糾紛而有細故，
      被告於校園走廊公然揮拳、掌摑等方式毆傷許容華，致其
      受有左臉鈍傷、疑似腦震盪、疑似左眼鈍傷、左耳膜裂傷
      出血、頭部外傷、左側耳鼓膜穿孔等傷害，核其身體、精
      神當因疼痛、生活不便及擔憂復原狀況受有相當之痛苦。
      本院審酌許容華與被告之年齡、經濟能力、教育程度、社
      會地位及財產狀況等一切情狀（財產狀況參見個資卷），
      認許容華請求被告賠償非財產上損害之精神慰撫金，以35
      ,000元為適當。
　　⒌從而，許容華得請求被告賠償金額總計為45,020元（計算
      式：醫療費5,100元+交通費4,920元+精神慰撫金35,000元
      =45,020元）。
四、末按給付無確定期限者，債務人於債權人得請求給付時，經
    其催告而未為給付，自受催告時起，負遲延責任。經債權人
    起訴而送達訴狀與催告有同一之效力；遲延之債務，以支付
    金錢為標的者，債權人得請求依法定利率計算之遲延利息。
    但約定利率較高者，仍從其約定利率，而應付利息之債務，
    其利率未經約定，亦無法律可據者，週年利率為5%，民法第
    229條第2項、第233條第1項、第203條分別定有明文。查本
    件為侵權行為之債，屬無確定期限者，又係以支付金錢為標
    的，則原告2人請求被告給付自本件起訴狀繕本送達翌日亦
    即110年12月29日（見本院卷第37頁）起至清償日止，按週
    年利率5%計算之利息，應予准許。
五、綜上所述，原告2人依侵權行為之法律關係，請求被告給付
    如主文第1項、第2項所示，為有理由，應予准許；逾此部分
    之請求，則無理由，應予駁回。
六、本件原告勝訴部分，係依簡易訴訟程序所為被告敗訴判決，
    依民事訴訟法第389條第1項第3款規定，職權宣告假執行。
七、本件判決基礎已臻明確，兩造其餘主張、陳述及所提證據，
    經核與判決結果不生影響，爰不逐一論述，併此敘明。
八、訴訟費用負擔之依據：民事訴訟法第79條、第85條第1項前
    段。
中　　華　　民　　國　　111 　年　　10　　月　　21　　日
                  桃園簡易庭  法  官  楊奕泠
以上為正本係照原本作成。
如不服本判決，應於送達後20日內，向本院提出上訴狀，並表明
上訴理由，如於本判決宣示後送達前提起上訴者，應於判決送達
後20日內補提上訴理由書（須附繕本）。
如委任律師提起上訴者，應一併繳納上訴審裁判費。
中　　華　　民　　國　　111 　年　　10　　月　　21　　日
                              書記官  王帆芝